【裁判字號】    92,台上,118
【裁判日期】    920116
【裁判案由】    給付貨款
【裁判全文】
最高法院民事判決                                九十二年度台上字第一一八號
    上  訴  人  中興紡織廠股份有限公司
    法定代理人  周音喜
    訴訟代理人  黃虹霞律師
    被 上訴 人  聯明紡織廠股份有限公司
    法定代理人  黃成立
    訴訟代理人  黃啟倫律師
右當事人間請求給付貨款事件，上訴人對於中華民國九十年五月一日台灣高等法院第
二審判決（八十九年度上字第四三一號），提起上訴，本院判決如左：
    主  文
上訴駁回。
第三審訴訟費用由上訴人負擔。
    理  由
本件被上訴人起訴主張：上訴人於民國八十七年十二月向伊訂購全棉彈性布二批、全
棉染色布一批及Ｔ／Ｃ染色布一批，合計共四批，伊已依約交付，但上訴人應付之貨
款合計新台幣（下同）三百四十六萬五千九百七十一元屢經伊催告，迄今均未支付等
情，爰依民法第三百六十七條、第二百二十九條規定，求為命上訴人給付三百四十六
萬五千九百七十一元及自訴狀繕本送達翌日（八十八年七月八日）起加付法定遲延利
息與伊之判決。
上訴人則以：伊固曾向被上訴人訂購系爭全棉彈性布，貨款三百四十六萬五千九百七
十一元，惟伊前另向被上訴人訂購全棉布，因撕力不佳，遭國外買主全數退貨，伊已
依法解除該買賣契約，並於八十八年三月十二日以存證信函請求被上訴人返還該另件
買賣價金四百四十五萬零一百七十八元，以之與系爭價金三百四十六萬五千九百七十
一元相抵銷，被上訴人尚欠伊九十八萬餘元，非伊積欠被上訴人貨款等語，資為抗辯
。
原審係以：被上訴人主張之事實，業據其提出訂購單、產品發送單、發票及確認單等
件為證，且為上訴人所不爭執，被上訴人之主張應可採信。上訴人雖以：被上訴人另
件出售之全棉彈性布，經伊解除該買賣契約，被上訴人應返還該部分買賣價金，兩相
抵銷，伊已不再積欠被上訴人買賣價金等語置辯，惟按二人互負債務，而其給付種類
相同，並均屆清償期者，各得以其債務與他方之債務，互為抵銷，但依債之性質不能
抵銷或依當事人之特約不得抵銷者不在此限，民法第三百三十四條第一項定有明文，
而主動債權之附有同時履行抗辯權者，性質上即不許抵銷，否則無異剝奪對方之抗辯
權。本件上訴人固有依法解除另件買賣契約，請求被上訴人返還其已付價金之權利，
然依民法第三百六十九條規定，買賣標的物與其價金之交付，除法律另有規定或契約
另有訂定或另有習慣外，應同時為之。又契約解除時，當事人雙方回復原狀之義務，
除法律另有規定或契約另有訂定外，由他方所受領之給付物，應返還之，為同法第二
百五十九條第一款所明定。足見被上訴人對於上訴人請求其返還另件之買貨價金，得
行使同時履行抗辯權，請求上訴人給付其交付之貨品。自不許上訴人以其對被上訴人
另件之返還價金債權與被上訴人之系爭價金債權，主張抵銷。縱種類相同之主動債權
附有抗辯權而被動債權未附抗辯權，仍宜解為性質上不能抵銷，蓋如附有同時履行之
抗辯，而受動債權無此抗辯時，如許其抵銷，即與無故剝奪被抵銷人之抗辯權無異。
是被上訴人對於上訴人另件之同時履行抗辯權既未歸於消滅，且其就另件債務之存在
又有爭執，即與前開抵銷之要件不合，上訴人尚無權以另件貨款（價金）主張與系爭
價金相互抵銷。從而，被上訴人本於買賣契約之法律關係，請求上訴人給付系爭價金
及遲延利息，為無不合，應予准許。為其心證之所由得，因而廢棄第一審所為被上訴
人敗訴之判決，改判如其聲明，經核洵無違誤，上訴論旨就原審取捨證據、認定事實
之職權行使，指摘原判決為不當，求予廢棄，非有理由。又上訴人迄未將另件之貨物
返還被上訴人，而關於該貨物之返還地點（清償地），民法第三百十四條定有明文，
上訴人徒以其曾通知被上訴人取回該貨物，即謂其已依債之本旨為給付，被上訴人不
得再拒絕自己之給付而為同時履行之抗辯云云，似有誤會，附此指明。
據上論結，本件上訴為無理由，依民事訴訟法第四百八十一條、第四百四十九條第一
項、第七十八條，判決如主文。
中      華      民      國    九十二    年      一      月     十六     日
                              最高法院民事第七庭
                                  審判長法官  蘇  茂  秋
                                        法官  徐  璧  湖
                                        法官  朱  建  男
                                        法官  蘇  達  志
                                        法官  沈  方  維
      右正本證明與原本無異
                                              書  記  官
中      華      民      國    九十二    年      一      月     二十八   日


司法院資訊處製作；財團法人民間司法改革基金會備份。
